【裁判字號】    99,台上,3898
【裁判日期】    990624
【裁判案由】    違反毒品危害防制條例
【裁判全文】
最高法院刑事判決            九十九年度台上字第三八九八號
上  訴  人  甲○○
上列上訴人因違反毒品危害防制條例案件，不服台灣高等法院台
南分院中華民國九十七年十月二十七日第二審更審判決（九十七
年度重上更(一)字第二七七號，起訴案號：台灣嘉義地方法院檢察
署九十二年度偵字第七四五０、八二五七號，九十三年度偵字第
二三五七號），提起上訴，本院判決如下：
    主  文
上訴駁回。
    理  由
按刑事訴訟法第三百七十七條規定，上訴於第三審法院，非以判
決違背法令為理由，不得為之。是提起第三審上訴，應以原判決
違背法令為理由，係屬法定要件。如果上訴理由書狀並未依據卷
內訴訟資料，具體指摘原判決不適用何種法則或如何適用不當，
或所指摘原判決違法情事，顯與法律規定得為第三審上訴理由之
違法情形，不相適合時，均應認其上訴為違背法律上之程式，予
以駁回。本件上訴人甲○○上訴意旨略以：(一)、被告以外之人於
檢察事務官、司法警察官或司法警察調查中所為之陳述，與審判
中不符時，其先前之陳述具有較可信之特別情況，且為證明犯罪
事實存否所必要者，得為證據，刑事訴訟法第一百五十九條之二
定有明文。是依此規定，被告以外之人於警詢中之陳述須具備「
與審判中不符」、「可信性」及「必要性」三要件，始具有證據
能力。原判決僅以證人周信任及蔡博如於警詢中之陳述距案發時
間較近，且均具任意性，即認其等於警詢中之陳述較審判時所為
證述，具有較可信之特別情況，復未說明該警詢中之陳述有何必
要性，遽謂周信任、蔡博如於警詢中之陳述均有證據能力，自難
認為適法。(二)、原審既認本件台灣嘉義地方法院檢察署檢察官，
對上訴人持用之門號0000000000號行動電話所核發之
通訊監察書，其監聽期間係自民國九十二年五月十五日起至同年
六月十三日止，警方對該門號行動電話猶於九十二年七月十六日
為監聽，即屬違法，卻依刑事訴訟法第一百五十八條之四規定，
於權衡防制販毒之危害重於隱私權之保障後，謂該逾期監聽行動
電話通訊所製作之譯文仍具有證據能力，於法亦有未合云云。
惟查：原判決綜合全案證據資料，本於事實審法院職權推理之作
用，認定上訴人確有其事實欄所載之犯行，因而撤銷第一審關於
上訴人部分之不當科刑判決，經比較新舊法後，依修正前刑法連
續犯規定，改判仍論處上訴人共同連續販賣第二級毒品（量處有
期徒刑七年六月）罪刑，已詳細說明其採證認事之理由。所為論
斷，亦俱有卷證資料可資覆按。且查：(一)、被告以外之人於檢察
事務官、司法警察官或司法警察調查中所為之陳述，與審判中不
符時，其先前之陳述具有較可信之特別情況，且為證明犯罪事實
存否所必要者，得為證據，刑事訴訟法第一百五十九條之二定有
明文。原判決以證人周信任於警詢中所述上訴人與共同被告陳蕾
妃（已判刑確定）有如其附表編號１、４所示之販賣第二級毒品
甲基安非他命犯行，與其嗣於第一審改稱未曾向上訴人、陳蕾妃
購買毒品，僅與上訴人合買毒品一次，互核不相符合；另證人蔡
博如於警詢中陳述上訴人有如其附表編號２、３、５所示之販賣
甲基安非他命事實，與其嗣於第一審所述僅係託請上訴人幫忙向
綽號「三仔」之男子購買甲基安非他命，亦不相符。但周信任於
偵查及第一審時均已證陳其於警詢中所述屬實，警方於詢問當時
並未對其刑求或有不法行為；蔡博如於偵查中並證稱其於警詢時
所述係本於自由意志。足見周信任及蔡博如於警詢中之陳述均無
意志不自由或警方有違反法定程序情事，所述復各與卷附其等持
用行動電話之通訊譯文所載內容一致，其等於警詢當時之記憶又
較為清晰等理由，據謂周信任及蔡博如在警詢中之陳述，較諸其
等於第一審之證述具有較可信之特別情況，復皆為證明本件犯罪
事實存否所必要，依前揭規定，應認均具有證據能力。亦即已就
周信任、蔡博如於警詢陳述時外部附隨之環境、條件為觀察，並
說明其等於警詢中之陳述均已具備「與審判中不符」、「可信性
」及「必要性」等要件。上訴意旨(一)指原判決僅以周信任、蔡博
如於警詢中之陳述均距案發時間較近，且具任意性，遽謂其等於
警詢中之陳述有證據能力，復未說明各該警詢中之陳述有何必要
性云云，即與卷內資料不符，顯非依據卷證資料執為指摘，自非
適法之第三審上訴理由。(二)、刑事訴訟法第一百五十八條之四規
定，除法律另有規定外，實施刑事訴訟程序之公務員因違背法定
程序取得之證據，其有無證據能力之認定，應審酌人權保障及公
共利益之均衡維護。亦即就前開公務員因違背法定程序取得之證
據，究否具有證據能力，法院仍有審酌權。原判決理由已敘明本
件警方對上訴人持用之門號0000000000號行動電話所
為監聽，有部分已逾越檢察官核發通訊監察書所載之監聽期間，
在程序上雖有瑕疵，但經依前開規定，審酌警方所監聽之內容係
涉及毒品買賣，攸關公共利益之維護，自應優於上訴人隱私權之
保障，該逾期監聽之內容如何之仍具有證據能力，可採為證據。
所為論斷，於法尚無違誤，且此屬事實審法院採證認事職權之適
法行使，不容任意指為違法而執為上訴第三審之理由。綜上所述
，上訴意旨所指，與法律規定得為第三審上訴理由之違法情形不
相適合，其上訴違背法律上之程式，應予駁回。
據上論結，應依刑事訴訟法第三百九十五條前段，判決如主文。
中    華    民    國  九十九  年    六    月  二十四  日
                      最高法院刑事第六庭
                          審判長法官  謝  俊  雄
                                法官  陳  世  雄
                                法官  魏  新  和
                                法官  徐  文  亮
                                法官  吳  信  銘
本件正本證明與原本無異
                                      書  記  官
中    華    民    國  九十九  年    六    月  二十九  日
                                                      K

司法院資訊處製作；財團法人民間司法改革基金會備份。
